【裁判字號】    97,訴,242
【裁判日期】    970307
【裁判案由】    強盜
【裁判全文】
臺灣高雄地方法院刑事判決               97年度訴字第242號
公  訴  人  臺灣高雄地方法院檢察署檢察官
被      告  甲○○
                    現於臺灣高雄看守所羈押中
選任辯護人  康進益律師
上列被告因強盜案件，經檢察官提起公訴（96年度偵字第33415
號），本院判決如下：
    主  文
甲○○犯強盜罪，處有期徒刑伍年陸月。扣案之胡椒粉壹包、佳
味胡椒粉罐壹個均沒收之。
    事  實
一、甲○○於民國96年11月間任職高雄市○○路「富爺101- KTV
    」公司（下稱「富爺KTV 」）行政幹部，因有簽賭職棒惡習
    ，積欠賭債而經濟拮据，又其因職務關係得知富爺KTV 副店
    長丙○○於每日清晨5 時許結束營業後，會將當日營業所得
    現金護送至高雄市○○○路附近之大樓內之辦公室存放，竟
    即意圖為自己不法之所有，先於96年11月19日晚間7 時47分
    許，騎乘向同事辛建璋借得之車號206-CCP 號重機車，至位
    於高雄市○○區○○路1097號之「第8 街量販廣場」購買佳
    味胡椒粉罐1 個，用以盛裝其所購買之胡椒粉，並於同日晚
    間10時許向丙○○請假，隨後於翌日（20日）清晨某時許，
    頭戴運動帽及口罩，至高雄市○○○路453 號大樓附近埋伏
    等候丙○○前來。嗣該日清晨5 時3 分許，丙○○駕車護送
    現金至前開大樓樓下，手提裝有新臺幣（下同）66萬元現金
    之手提袋1 只、牛皮紙袋8 包下車，於鎖上車門甫回頭之際
    ，甲○○即上前對丙○○眼部潑灑胡椒粉，並欲徒手強取丙
    ○○手中之提袋及牛皮紙袋，丙○○不從，甲○○即與丙○
    ○扭打，扭打中丙○○因重心不穩摔倒，手持之提袋及牛皮
    紙袋均散落地面，丙○○試圖起身撿拾上開物品，甲○○又
    對丙○○眼部潑灑胡椒粉，使丙○○無法睜眼而不能抗拒，
    隨即取走裝有21萬餘元現金之牛皮紙袋3 包逃逸，後於隔日
    償還予綽號「阿元」之真實姓名年籍不詳男子簽賭職棒之債
    務180,000 元，又至高雄縣鳳仁路上之「大中當鋪」償還積
    欠之利息13,500元，另償還積欠公司同事周振沅債務16,000
    元，而將所搶得之現金花用殆盡。嗣經丙○○報警循線查獲
    ，而查悉上情。
二、案經高雄市政府警察局鼓山分局報請臺灣高雄地方法院檢察
    署檢察官偵查起訴。
    理  由
壹、證據能力部分：
一、按被告以外之人於偵查中向檢察官所為之陳述，除顯有不可
    信之情況者外，得為證據，刑法第159 條之1 第2 項定有明
    文。本案證人即被害人丙○○於偵查中之陳述，屬被告以外
    之人於審判外之陳述，又證人於偵查中經具結而為陳述，且
    經審核其作成陳述之外部情狀，並無受脅迫或其他不正取供
    等顯不可信之情況，是均應認其偵查所為陳述有證據能力。
二、按被告以外之人於審判外之陳述，雖不符刑事訴訟法第159
    條之1 至之4 等4 條之規定，而經當事人於審判程序同意作
    為證據，法院審酌該言詞陳述或書面陳述作成時之情況，認
    為適當者，亦得為證據，刑事訴訟法第159 條之5 第1 項定
    有明文。經查，本案證人丙○○、周振沅、辛建彰於警詢所
    為之陳述，雖屬傳聞證據，惟前開證據均查無符合同法第15
    9 條之1 至之4 等前4 條之情形，且檢察官、被告及辯護人
    均已知悉該陳述屬傳聞證據，並同意引用作為本案之證據，
    本院審酌上開證述於作成之外部情狀，並無任何不適當之情
    況，認以之作為本案之證據，應屬適當，是上開警詢中證述
    應均有證據能力。
貳、實體部分：
一、訊據被告甲○○對上揭犯罪事實均坦承不諱，又查：
  (一)被告係於前揭時、地，乘被害人丙○○下車鎖門之際，上前
    對其眼睛潑灑胡椒粉，使被害人丙○○眼睛難以睜開，被告
    隨即強取被害人手持內裝有現金66萬元之手提包、牛皮紙袋
    ，被害人丙○○不從，被告又徒手毆打其身體，使被害人丙
    ○○摔倒在地，當被害人丙○○要爬起來撿散落在地上之東
    西時，被告再次向其潑灑胡椒粉，使被害人丙○○不能抗拒
    ，被告隨即取走掉落在地上之牛皮紙袋3 包（內裝有現金21
    萬餘元）後逃逸，後於隔日將其中16,000元償還周振元，13
    ,500 元 至大中當鋪償還利息，180,000 元則償還予綽號「
    阿元」之真實姓名年籍不詳男子賭債等犯罪情節，不僅為被
    告於警詢時供述屬實，且經證人丙○○、周振沅於警詢、偵
    查中均證述明確（見偵卷第8 至12頁、第15至18、19至21頁
    ），並有強盜現場監視錄影畫面翻拍照片16張可證（偵卷第
    56至63、31頁）；又被告向辛建彰借用車號206- CCP號重型
    機車並騎乘前往「第八街量販廣場」購買佳味胡椒粉罐1 瓶
    ，預備供前揭強盜犯行之用等事實，亦經證人辛建彰於警詢
    中證述屬實（見偵卷第22至24頁），並有XD00000000號統一
    發票1 張、監視錄影翻拍照片6 張、胡椒粉罐照片3 張等可
    證（偵卷第32，33至35，43、44頁）；此外，尚有被告出勤
    卡影本1 張、員工基本資料卡、高雄縣大樹鄉○○○路87號
    基督教長老教會前照片2 張等在卷可資佐證（偵卷第36、41
    、64頁）。從而，應認被告之自白核與事實相符，得為認定
    其犯罪之證據。
  (二)按搶奪與強盜雖同具不法得財之意思，然搶奪僅係乘人不備
    公然掠取，若施用強暴脅迫或他法，使被害人身體上或精神
    上處於不能抗拒之狀態而取其財物，或令其交付者，則為強
    盜，最高法院20年非字第173 號、65年臺上字第1165號判例
    可資參照。經查，本案係被告先以胡椒粉灑向被害人丙○○
    眼睛，再強取被害人丙○○手持裝有現金66萬元之手提包、
    牛皮紙袋，被害人丙○○不從，被告又徒手毆打其身體，使
    被害人丙○○摔倒在地，當被害人丙○○要爬起來時，被告
    再次對其潑灑胡椒粉，使其不能抗拒，隨即取走掉落在地上
    裝有現金之牛皮紙袋3 包後逃逸等情節，業如前述，足認被
    害人丙○○遭被告以前揭對眼睛潑灑胡椒粉、徒手扭打方式
    壓制，客觀上已達無法抗拒之程度，是則被告以強暴方式，
    至使被害人丙○○不能抗拒，而取走被害人丙○○持有之金
    錢，乃刑法第328 條之強盜行為無疑。被告之辯護人執詞辯
    稱被告僅趁被害人丙○○不備搶奪其所攜帶現款，被害人丙
    ○○當時未達不能抗拒之程度云云，顯不可採。
  (三)綜上所述，本案事證明確，被告犯行已經證明，應予依法論
    科。
二、論罪科刑部分：
  (一)核被告所為，係犯刑法第328 條第1 項之強盜罪。爰審酌被
    告正值青年，不思正當工作以獲取財物，僅因積欠賭債，即
    妄圖以對他人身體施以強暴之手段強取他人財物，觀念偏差
    ，又被告身為富爺KTV 所屬員工，竟利用職務上知悉公司運
    送現金方式之便，監守自盜，盜走現金達21萬餘元，惡性非
    輕，本不宜輕縱，惟念及被害人丙○○並未受有身體之傷害
    ，而被告犯後坦承犯行，態度尚可，且其無犯罪前科，素行
    尚佳（有臺灣高等法院被告前案紀錄表1 份在卷可稽），又
    被害人丙○○事後亦表示不願訴究而願意原諒被告，有聲明
    書1 紙在卷可證（見本院卷第25頁），並兼衡被告智識程度
    、生活狀況等一切情狀，量處如主文所示之刑，以資懲警。
  (二)另按犯罪之情狀顯可憫恕，認科以最低度刑仍嫌過重者，得
    酌量減輕其刑，刑法第59條固定有明文，惟必須由法院審酌
    個案情節，考量行為人犯罪之情狀，認在客觀上足以引起一
    般同情，即予宣告法定最低刑期，猶嫌過重者，始有本條文
    適用，至於被告素行正當與之後是否與被害人和解等情，僅
    可為法定刑內從輕科刑之標準，不得據為酌量減輕之理由，
    合先敘明（最高法院51年臺上字第899 號判例參照）。辯護
    人雖以：本案被告選擇以不傷害人身體之胡椒粉作為作案工
    具，且亦僅搶走被害人丙○○持有之部分現金，被害人丙○
    ○亦表示原諒並不追究被告之法律責任，是應認被告犯罪情
    狀顯可憫恕，請依刑法第59條酌減其刑云云，惟查，本案被
    告以徒手強盜被害人財物，價值高達21萬餘元，本即該當於
    刑法第328 條第1 項所欲規範、處罰之行為態樣，是以該條
    之法定刑度5 年以上有期徒刑，量處適當之刑，應稱妥適，
    而無犯罪情節特殊或輕微，客觀上顯足以引起一般人同情之
    情輕法重情形；至被告並未造成被害人丙○○受傷，及嗣後
    取得被害人諒解等情，均已經本院依刑法第57條規定審酌，
    並於法定刑度範圍內從輕量處適當之刑，另被告未攜帶兇器
    犯案一節，則僅屬不構成刑法第331 條之攜帶兇器強盜罪之
    問題而已，是以辯護意旨委無足採。
  (三)又扣案之胡椒粉末1 包、佳味胡椒粉罐1 個，乃被告所有供
    本案犯罪所用之物，業據被告供承在卷，爰依刑法第38條第
    1 項第2 款沒收之。至起訴書雖記載被告另於「第8 街量販
    廣場」購買「水晶調味罐」1 個，惟該只調味罐並未遺落於
    現場，且未經扣案，又被告乃持前揭「佳味胡椒粉罐」犯本
    案強盜犯行，已如前述，衡情應無須同時手持2 個調味罐著
    手強盜行為，且又查無證據證明被告有以該「水晶調味罐」
    而為強盜行為，是爰不予宣告沒收；又扣案之5,500 元現金
    ，乃被告之工作薪資，業經被告陳明在卷（見警卷第11頁）
    ，且亦查無證據足證該5,500 元現金係被告犯罪所得之物，
    亦不予宣告沒收，均併此敘明。
據上論斷，應依刑事訴訟法第299 條第1 項前段、刑法第328 條
第1 項、第38條第1 項第2 款，判決如主文。
本案經檢察官乙○○到庭執行職務。
中    華    民    國    97    年    3     月     7    日
                  刑事第十七庭  審判長法  官  洪能超
                                      法  官  林建鼎
                                      法  官  陳思帆
以上正本證明與原本無異。
如不服本判決應於收受本判決後10日內向本院提出上訴書狀，並
應敘述具體理由，如未敘述上訴理由者，應於上訴期間屆滿後20
日內補提理由書狀於本院（均須按他造當事人之人數附繕本）「
切勿逕送上級法院」。
中    華    民    國    97    年    3     月     7    日
                                      書記官  王高山
附錄本案論罪科刑所適用之法條全文：
中華民國刑法第328條
意圖為自己或第三人不法之所有，以強暴、脅迫、藥劑、催眠術
或他法，至使不能抗拒，而取他人之物或使其交付者，為強盜罪
，處五年以上有期徒刑。
以前項方法得財產上不法之利益或使第三人得之者，亦同。
犯強盜罪因而致人於死者，處死刑、無期徒刑或10年以上有期徒
刑；致重傷者，處無期徒刑或7年以上有期徒刑。
第1項及第2項之未遂犯罰之。
預備犯強盜罪者，處1 年以下有期徒刑、拘役或3 仟元以下罰金
。


司法院資訊處製作；財團法人民間司法改革基金會備份。
